【裁判字號】    98,訴,3417
【裁判日期】    981029
【裁判案由】    毒品危害防制條例
【裁判全文】
臺灣臺中地方法院刑事判決              98年度訴字第3417號
公  訴  人  臺灣臺中地方法院檢察署檢察官
被      告  乙○○
                      號
                    （另案於臺灣臺中監獄臺中分監執行中）
上列被告因違反毒品危害防制條例案件，經檢察官提起公訴（98
年度毒偵字第3046號），被告於本院準備程序中就被訴事實為有
罪之陳述，經本院合議庭裁定由受命法官獨任依簡式審判程序審
理，判決如下：
    主    文
乙○○施用第一級毒品，累犯，處有期徒刑拾壹月。
    犯罪事實
一、乙○○前因施用毒品案件，經本院裁定送觀察、勒戒後，認
    無繼續施用毒品之傾向，於民國94年12月28日予以釋放，並
    由臺灣臺中地方法院檢察署檢察官於95年1 月12日以94年度
    毒偵字第6300號為不起訴處分確定。另因竊盜及施用毒品案
    件，經本院以95年度易字第1832號及95年度訴字第2995號判
    決分別判處有期徒刑2 年6 月、9 月確定，並裁定應執行有
    期徒刑3 年3 月，再經本院以96年度聲減字第3506號裁定就
    施用毒品部分減刑為有期徒刑4 月15日，應執行有期徒刑2
    年10月確定，於97年11月21日縮短刑期假釋出監，假釋期間
    付保護管束，於98年3 月4 日保護管束期滿未經撤銷，視為
    執行完畢。詎猶不知悔悟，明知海洛因係毒品危害防制條例
    第2 條第2 項第1 款所明定之第一級毒品，不得持有、施用
    ，復基於施用第一級毒品海洛因之犯意，於98年7 月5 日中
    午12時許，在臺中縣太平市太平橋河堤上，將以海洛因加水
    後置入注射針筒抽取該混合液注射其右手臂之方式，施用第
    一級毒品海洛因1 次。嗣於98年7 月8 日晚上10時15分許，
    在霧峰鄉○○路與吉豐路交叉路口，因涉犯毒品案件，為警
    持本院核發之拘票拘提到案，並於同日晚上11時7 分許，經
    其同意採集尿液送驗後，結果呈嗎啡陽性反應，始悉上情。
二、案經臺中縣警察局太平分局報告臺灣臺中地方法院檢察署檢
    察官偵查起訴。
    理    由
一、上揭犯罪事實，業據被告乙○○於警、偵訊及本院審理時坦
    承不諱，且被告於98年7 月8 日晚上11時7 分許為警查獲後
    所採集之尿液，經送檢驗之結果，確呈嗎啡陽性反應，有臺
    縣警察局太平分局代號與真實姓名對照表及昕科技股份有限
    公司濫用藥物尿液檢驗報告各1 份附卷可稽，足認被告之自
    白，應與事實相符，堪予採信。本案事證明確，被告施用第
    一級毒品海洛因之犯行，洵堪認定。
二、按施用第一級毒品為犯罪行為，毒品危害防制條例第10條定
    有處罰明文。故施用第一級毒品者，依前揭規定本應科以刑
    罰。惟基於刑事政策，對合於一定條件之施用者，則依同條
    例第20條、第23條之規定，施以觀察、勒戒及強制戒治之保
    安處分。現行毒品危害防制條例於92年7 月9 日修正公布，
    自93年1 月9 日施行，其中第20條、第23條將施用毒品之刑
    事處遇程式，區分為「初犯」及「5 年內再犯」、「5 年後
    再犯」。依其立法理由之說明：「初犯」，經觀察、勒戒或
    強制戒治後，應為不起訴處分或不付審理之裁定；經觀察、
    勒戒或強制戒治執行完畢釋放後，「5 年內再犯」者，因其
    再犯率甚高，原實施之觀察、勒戒及強制戒治既已無法收其
    實效，爰依法追訴或裁定交付審理。至於經觀察、勒戒或強
    制戒治執行完畢釋放後，「5 年後再犯」者，前所實施之觀
    察、勒戒或強制戒治已足以遮斷其施用毒品之毒癮，為期自
    新及協助其斷除毒癮，仍適用「初犯」規定，先經觀察、勒
    戒或強制戒治之程式。從而依修正後之規定，僅限於「初犯
    」及「5 年後再犯」二種情形，始應先經觀察、勒戒或強制
    戒治程式。倘被告於5 年內已再犯，經依法追訴處罰，縱其
    第3 次（或第3 次以上）再度施用毒品之時間，在初犯經觀
    察、勒戒或強制戒治執行完畢釋放5 年以後，已不合於「5
    年後再犯」之規定，且因已於「5 年內再犯」，顯見其再犯
    率甚高，原實施觀察、勒戒或強制戒治，已無法收其實效，
    即應依該條例第10條處罰（最高法院95年度第7 次刑事庭會
    議決議參照）。查被告前因施用毒品案件，經本院裁定送觀
    察、勒戒後，認無繼續施用毒品之傾向，於94年12月28 日
    予以釋放，並由臺灣臺中地方法院檢察署檢察官於95年1 月
    12日以94年度毒偵字第6300號為不起訴處分確定等情，有臺
    灣臺中地方法院檢察署刑案資料查註紀錄表、全國施用毒品
    案件紀錄表及臺灣高等法院被告前案紀錄表在卷可參。是被
    告既於觀察、勒戒執行完畢釋放後5 年內，再犯本件施用毒
    犯行，揆諸首開說明，自應依法論科。
三、按海洛因係毒品危害防制條例第2 條第2 項第1 款所稱之第
    一級毒品，核被告乙○○所為，係犯毒品危害防制條例第10
    條第1 項之施用第一級毒品罪。其持有第一級毒品後進而施
    用，其持有之低度行為，應為施用之高度行為所吸收，不另
    論罪。又被告前因竊盜及施用毒品案件，經本院以95年度易
    字第1832號及95年度訴字第2995號判決分別判處有期徒刑2
    年6 月、9 月確定，並裁定應執行有期徒刑3 年3 月，再經
    本院以96年度聲減字第3506號裁定就施用毒品部分減刑為有
    期徒刑4 月15日，應執行有期徒刑2 年10月確定，於97年11
    月21日縮短刑期假釋出監，假釋期間付保護管束，於98年3
    月4 日保護管束期滿未經撤銷，視為執行完畢，有臺灣臺中
    地方法院檢察署刑案資料查註紀錄表及臺灣高等法院被告前
    案紀錄表在卷可考，其受徒刑執行完畢5 年內故意再犯本件
    有期徒刑以上之罪，係屬累犯，應依刑法第47條第1 項規定
    ，加重其刑。爰審酌被告於經觀察、勒戒及徒刑執行後，仍
    未能戒絕其毒癮而再次施用毒品，足證前開保安處分措施已
    難矯治其惡性，惟念其於犯罪後坦承犯行及所犯為自戕行為
    等一切情狀，量處如主文所示之刑，以示懲儆。
據上論斷，應依刑事訴訟法第273 條之1 第1 項、第299 條第1
項前段，毒品危害防制條例第10條第1 項、刑法第11條前段、第
47條第1 項，判決如主文。
本案經檢察官甲○○到庭執行職務。
中    華    民    國    98    年    10    月    29    日
                  刑事第十七庭  法  官  劉惠娟
以上正本證明與原本無異。
如不服本判決應於收受判決後10日內向本院提出上訴書狀，並應
敘述具體理由。其未敘述上訴理由者，應於上訴期間屆滿後20日
內向本院補提理由書（均須按他造當事人之人數附繕本）「切勿
逕送上級法院」。
                                書記官  童淑芬
中    華    民    國    98    年    10    月    29    日
附錄本案論罪法條：
毒品危害防制條例第10條第1項：
施用第一級毒品者，處6月以上5年以下有期徒刑


司法院資訊處製作；財團法人民間司法改革基金會備份。
